# 反向购买合并报表中资本公积的计算

提问人：CLKL666 时间：2021-03-29 16:02:00
请教陈版及各位老师们，反向购买合并报表中资本公积的计算，按合并成本 — 虚虚 拟发 行股数行股数 计 算算 结 果果 =13330.88 ；；根据倒根据倒 挤 法法 =14230.88 ，两种，两种方方法法 计 算算 结 果不一致，，不知道不知道 错 哪哪里了里了？？辛苦老辛苦老 师们 帮帮忙解答下，，非常感非常感 谢 ！！
背景资料：甲公司为境内上市公司，专门从事能源生产业务。2×15年，甲公司发生的企业合并及相关交易或事项如下：
（ 1 ）2×15年 2 月 20 日，甲公司召开董事会，审议通过了以换股方式购买专门从事新能源开发业务的乙公司80%股权的议案。2×15年 3 月 10日，甲公司、乙公司及其控股股东丙公司各自内部决策机构批准了该项交易方案。2×15年 6 月 18 日，证券监管机构核准了甲公司以换股方式购买乙公司80%股权的方案。
2×15年 6 月 30 日，甲公司以 3 ： 1 的比例向丙公司发行 6000 （ 2500 0.8 3 ）万股普通股，取得乙公司80%股权，有关股份登记和股东变更手续当日完成；同日，甲公司、乙公司的董事会进行了改选，丙公司开始控制甲公司，甲公司开始控制乙公司。
甲公司、乙公司普通股每股面值均为 1 元，2×15年 6 月 30 日，甲公司普通股的公允价值为每股 3 元，乙公司普通股的公允价值为每股 9 元。
2×15年 7 月 16 日，甲公司支付为实施上述换股合并而发生的会计师、律师、评估师等费用 350 万元，支付财务顾问费 1200 万元。
（ 2 ）甲公司、乙公司2×15年 6 月 30 日资产、负债等情况如下：项目甲公司（会计上子公司）乙企业（会计上母公司）固定资产 45008000 （评估增值 2500 ）无形资产 1500 （评估增值 2000 ）3500.........1120022900资产总额 1720034400 负债总额 900013400 股本 50002500 资本公积 1200500 盈余公积 6001800 未分配利润 140016200 所有者权益合计 820021000 　　甲公司和乙公司适用的企业所得税税率均为25%。甲公司以换股方式购买乙公司80%股权的交易适用特殊税务处理规定，即，收购企业、被收购企业的原有各项资产和负债的计税基础保持不变，甲公司和乙公司合并前的各项资产、负债的账面价值与其计税基础相同，不存在其他未确认暂时性差异所得税影响的事项。甲公司和乙公司预计未来年度均有足够的应纳税所得额用以抵扣暂时性差异。
除所得税外，不考虑增值税及其他相关税费，不考虑其他因素。
【答案】
合并类型为：反向购买
合并成本：企业合并后，乙公司原股东丙公司持有甲公司的股权比例为6000/（ 6000 ＋ 5000 ）＝54.55%。
假定乙公司发行本公司普通股对甲公司进行企业合并，在合并后主体享有同样的股权比例，在计算乙企业须发行的普通股数量时，不考虑少数股权的因素，故乙企业应当发行的普通股股数＝2500×80%/54.55%－2500×80%＝1666.36（万股）。
企业合并成本＝1666.36×9＝14997.24（万元）。
企业合并商誉＝14997.24－（ 8200 ＋2000×75%）＝5297.24（万元）。
固定资产的列报金额＝ 4500 ＋ 8000 ＝ 12500 （万元）。
无形资产的列报金额＝[1500＋（ 3000 － 1000 ）]＋ 3500 ＝ 7000 （万元）。
递延所得税资产的列报金额＝ 0 。
递延所得税负债的列报金额＝（ 3000 － 1000 ）×25%＝ 500 （万元）。
股本=2500*0.8+虚拟发行股数1666.36=3666.36（万元）
盈余公积的列报金额＝ 600 ＋1800×80%－ 600 ＝ 1440　 （万元）。
未分配利润的列报金额＝ 1400 ＋16200×80%－ 1400 ＝ 12960 （万元）。
B企业未参与股权交换的股东拥有乙公司企业的股份为20%，享有B企业合并前净资产的份额为21000×20%＝ 4200 （万元），在合并财务报表中应作为少数股东权益列示。
下下 图 是根据是根据 计 算算 结 果果 编 制的制的 报 表表，，合并合并 报 表表 01 和和 02 中中 资 本公本公 积 不知道不知道哪哪个正个正确，确， 请 老老 师们 帮帮忙解答下，， 谢谢 ！！
项目甲公司（会计上子公司）乙企业（会计上母公司）甲合并报表？ 01 甲公司合并报表？ 02 固定资产450080008000+4500=1250012500无形资产150035003500+1500+2000=70007000.........112002290022900+11200=3410034100商誉5297.245297.24资产总额172003440058897.2458897.24负债总额90001340013400+9000=2240022400股本500025002500×80%＋虚拟发行1666.36＝3666.363666.36资本公积 1200500 合并成本14997.24－虚拟发行1666.36＝13330.88？36497.24-3666.36-1440-12960-4200=14230.88？（倒挤）盈余公积60018001800×80%＝ 14401440 未分配利润14001620016200×80%＝ 1296012960 少数股东权益21000×20%＝ 42004200 所有者权益合计82002050035597.24？58897.24-22400=36497.24？

回答人：chenyiwei
实务中的反向购买合并处理，一般仍以法律上子公司的实收资本（或股本）作为合并报表层面的实收资本（或股本），而不采用会计上合并方模拟发行的股份数。相应地，合并报表中的资本公积一般采用倒挤法。